臺灣桃園地方法院刑事判決　　　　　　　 99年度交再字第1號
再審聲請人　臺灣桃園地方法院檢察署檢察官
即公訴　人
再審被　告　陳文雄
上列再審被告因公共危險案件，經檢察官聲請簡易判決處刑（97
年度偵字第1429號），本院前以97年度桃交簡字第584 號判決確
定後，檢察官聲請再審（99年度執聲再字第1 號），本院裁定准
予開始再審（99年度桃聲簡再字第7 號）確定，因認不宜以簡易
判決處刑（99年度交簡再字第2 號），改依通常程序審理，並判
決如下：
    主  文
陳文雄無罪。
    理  由
壹、程序部分：
一、本院於97年2 月29日所為97年度桃交簡字第584 號確定判決
    ，經以99年度桃聲簡再字第7 號裁定開始再審確定後，原判
    決已失其效力。故本件係就臺灣桃園地方法院檢察署97年度
    偵字第1429號檢察官聲請簡易判決處刑書所指被告之犯罪事
    實，更為審判。
二、按被告以外之人於審判外之陳述，雖不符合刑事訴訟法第15
    9 條之1 至第159 條之4 之規定，但經當事人於審判程序同
    意作為證據，法院審酌該言詞陳述或書面陳述作成時之情況
    ，認為適當者，亦得為證據；當事人、代理人或辯護人於法
    院調查證據時，知有第159 條第1 項不得為證據之情形，而
    未於言詞辯論終結前聲明異議者，視為有前項之同意；刑事
    訴訟法第159 條之5 第1 項、第2 項分別定有明文。檢察官
    及被告對於本判決下列所引用被告以外之人於審判外之陳述
    （包含書面陳述），於本院調查及審理時，均表示無意見而
    不予爭執，且迄至言詞辯論終結前亦未再聲明異議，本院審
    酌上開證據資料製作時之情況，尚無違法不當及證明力明顯
    過低之瑕疵之情形，依同法第159 條之5 規定，認例外均具
    有證據能力，且經本院於審判期日依法進行證據之調查，
    當事人於訴訟上程序權利，已受保障，先予敘明。
貳、實體部分：
一、本件檢察官聲請簡易判決處刑意旨略以：被告陳文雄於民國
    96年12月17日凌晨5 時許，在桃園縣桃園市○○路717 巷12
    之5 號之住處飲用酒類，已達不能安全駕駛動力交通工具之
    程度，竟仍於同日上午6 時許，駕駛車牌號碼3U- 8278號自
    用小客車上路，嗣於同日上午8 時52分許，行經桃園縣八德
    路國道3 號公路東向17公里處時，為警攔查，經測得其吐氣
    所含酒精濃度高達每公升1.12毫克，始查悉上情。因認被告
    陳文雄涉犯刑法第185 條之3 之服用酒類不能安全駕駛動力
    交通工具而駕駛罪嫌云云。
二、按犯罪事實應依證據認定之，無證據不得認定犯罪事實；又
    不能證明被告犯罪者，應諭知無罪之判決，刑事訴訟法第15
    4 條第2 項、第301 條第1 項分別定有明文。又事實之認定
    ，應憑證據，如未能發現相當證據，或證據不足以證明，自
    不能以推測或擬制之方法，為裁判基礎；且認定犯罪事實所
    憑之證據，其為訴訟上之證明，須於通常一般之人不致有所
    懷疑，而得確信其為事實之程度者，始得據為有罪之認定，
    倘其證明尚未達到此一程度，而有合理之懷疑存在而無從使
    事實審法院得有罪之確信時，即應由法院為諭知被告無罪之
    判決；再認定不利於被告之事實須依積極證據，苟積極證據
    不足為不利於被告事實之認定時，即應為有利於被告之認定
    ，更不必有何有利之證據（最高法院40年台上字第86號、76
    年台上字第4986號、30年上字第816 號判例參照）。
三、檢察官認被告陳文雄涉犯刑法第185 條之3 之服用酒類不能
    安全駕駛動力交通工具而駕駛罪嫌，無非係以當日騎乘車號
    ME9-236 號機車自稱「陳文雄」者，於96年12月17日警詢時
    之自白（見臺灣桃園地方法院檢察署97年度偵字第1429號偵
    查卷宗第4 頁），及載有「陳文雄」署押之呼氣酒精濃度檢
    測單、「陳文雄」簽名收受之內政部警政署國道公路警察局
    舉發違反道路交通管理事件通知單、對「陳文雄」所為之刑
    法第一百八十五條之三案件測試觀察紀錄表、對「陳文雄」
    所為之汽車駕駛人酒後駕車生理協調平衡檢測記錄卡（見上
    開偵查卷宗第5 頁、第6 頁、第7 頁、第8 頁）等資料為其
    主要論據。
四、訊據被告陳文雄於本院審理中堅決否認有檢察官聲請簡易判
    決處刑書所指之公共危險犯行，辯稱：伊沒有酒駕，是被伊
    弟弟冒名的，酒測及簽名都不是伊做的等語（詳本院99年12
    月30日審判筆錄）。
五、經查：
（一）自稱「陳文雄」之人於96年12月17日上午8 時52分許，因
      飲酒後駕駛車牌號碼3U─8278號自用小客車，行經桃園縣
      八德市○○○道3 號高速公路東向17公里處，為警攔停查
      獲，而其於呼氣酒精濃度檢測單、內政部警政署國道公路
      警察局舉發違反道路交通管理事件通知單、汽車駕駛人酒
      後駕車生理協調平衡檢測記錄卡上均簽署「陳文雄」並捺
      指印，該人並以「陳文雄」名義，於96年12月17日內政部
      警政署國道公路警察局第六警察隊龍潭分隊製作調查筆錄
      ，且在筆錄上簽署「陳文雄」並捺指印，經警將該案移送
      臺灣桃園地方法院檢察署檢察官偵查後聲請簡易判決處刑
      ，由本院刑事庭以97年度桃交簡字第584 號刑事簡易判決
      判處該人有期徒刑4 月，如易科罰金，以新臺幣（下同）
      1 千元折算1 日，確定後移送臺灣桃園地方法院檢察署檢
      察官執行，嗣本案被告陳文雄到案執行，並於97年5 月14
      日繳清易科罰金12萬3,000 元執行完畢，此有該案卷宗及
      臺灣桃園地方法院檢察署自行收納款項收據在卷可查（詳
      參臺灣桃園地方法院檢察署檢察官97年度偵字第1429號卷
      宗、97年度執字第6049號卷宗、本院97年度桃交簡字第58
      4 號卷宗）。惟嗣經內政部警政署國道公路警察局第六警
      察隊發覺有異，乃將自稱係「陳文雄」之人於警局所留存
      之指紋卡與本案被告陳文雄捺印之指紋卡送請內政部警政
      署刑事警察局鑑驗之結果，認上開公共危險案件所按捺之
      指紋與本件被告陳文雄不符，反與被告陳文雄之胞弟陳光
      輝之指紋相符，而陳光輝本人於另案中亦對其所犯偽造文
      書、公共危險等罪坦承不諱，且陳光輝所犯上開偽造文書
      、公共危險等犯行嗣經臺灣屏東地方法院分別以97年度簡
      字第2199號、98年度交簡字第70號判決判處有期徒刑3 月
      及4 月確定，至陳文雄所犯頂替罪名，亦經臺灣屏東地方
      法院以98年度簡字第917 號判決有罪確定，此有內政部警
      政署國道公路警察局第六警察隊99年9 月28日公警六刑字
      第0990607154號函及其附件（內政部警政署刑事警察局97
      年8 月22日刑紋字第0970125312號函暨檢附之指紋卡片）
      ，及上開判決電子書列印資料在卷可佐（詳參本院99年度
      桃聲簡再字第7 號卷宗第6 至11頁、臺灣桃園地方法院檢
      察署檢察官99年度執聲再字第1 號執行卷宗）。稽此可徵
      ，本件犯罪人實為陳文雄之胞弟陳光輝，而非本案被告陳
      文雄甚明。
（二）又按刑事訴訟審判中之被告，雖為程序主體之一造，仍係
      檢察官請求法院透過訴訟程序，以判決確定國家刑罰權有
      無與範圍之對象，自須慎重、明確、可辨，刑事訴訟法第
      266 條規定：「起訴之效力，不及於檢察官所指被告以外
      之人。」；第264 條第2 項第1 款並規定：起訴書應記載
      被告之姓名、性別、年齡、籍貫、職業、住所或居所或其
      他足資辨別之特徵；第451 條第2 項復明定上揭第264 條
      之規定，於檢察官聲請以簡易判決處刑之案件準用之，均
      本此意。倘行為人持用他人之身分證，冒名接受警詢未被
      發覺，檢察官並未實施偵查訊問，即依憑該他人身分證所
      示姓名、性別、年齡、住所等資料，記載於聲請簡易判決
      處刑書，於此情形下，依表示說，固以聲請書所載之他人
      為審判對象；依意思說，檢察官未為偵查行動，其內心本
      意無從依外觀上客觀之事證憑斷，自僅得依聲請書所載者
      為對象；依行動說，第一審純為書面審理，行為人未為實
      際之訴訟行為，亦無從認定其即為審判之對象。是卷內既
      無任何客觀上足資分辨其他犯罪嫌疑人之人別資料，因犯
      罪事實及證據部分尚無不明，法院當應依同法第453 條之
      規定，立即處分，則該所受請求確定刑罰權範圍之被告，
      自應認係被冒名之人，而非真正之行為人。若被冒名者對
      於上揭簡易判決不服，上訴於該管第二審地方法院合議庭
      ，一旦發現實情，該第二審法院應即撤銷第一審之不當判
      決，改為被告無罪之諭知，不能任由檢察官當庭或事後以
      言詞或書面變更其所指之被告為真正之行為人，否則非但
      有違訴訟關係當事人恆定原則，亦有損冒名者之審級利益
      ，且衡諸實際，現今實施刑事訴訟程序之各相關機關所建
      置之被告前案紀錄電腦資料係依移送（報告）書或起訴書
      或聲請簡易判決處刑書所載被告人別基本資料立檔，如不
      將該被冒名之被告改判無罪，勢必留下部分難以查考之電
      腦資料，而僅以冒名者改列被告進行審判，將致被冒名者
      遭受現實利益損害或無謂困擾，殊非國家保護無辜人民之
      道（最高法院97年度台非字第537 號判決意旨可資參照）
      。易言之，現今司法實務上如發現有人冒名應訊，如檢察
      官原起訴之指為刑罰對象之人，即係冒名他人應訊之人，
      雖以被冒名者之年籍、姓名提起公訴，有通知檢察官補正
      後，或逕行更正被告姓名為真正犯罪人之姓名後，直接審
      理真正犯罪人之例，惟此僅限於檢察官指為刑罰對象之人
      即係該冒名者而言，如檢察官指為被告之人，乃係被冒名
      之人，因冒名者並非檢察官指為被告之人，縱檢察官以被
      冒名之人起訴，因冒名者並非檢察官指為刑罰權對象之人
      ，自非起訴效力所及，法院尚不得以補正或更正方式逕認
      為冒名者已為檢察官提起公訴而對該冒名者加以審判自明
      。
（三）經查，犯本件公共危險案件之實際行為人陳光輝，為警查
      獲後於警詢時冒用「陳文雄」名應訊、按捺指印，因所犯
      刑法第185 條之3 之罪法定本刑為1 年以下有期徒刑、拘
      役或專科罰金之罪，警方依刑事訴訟法第92條第2 項規定
      經由當日內勤檢察官之許可未隨案解送被告，而於詢問後
      同意其先行離去，嗣警方以「陳文雄」之名義移送臺灣桃
      園地方法院檢察署檢察官偵查，該署承辦檢察官未經傳喚
      ，即逕就該人以姓名「陳文雄」及其年籍資料為被告，以
      97年度偵字第1429號，向本院聲請簡易判決處刑等事實，
      此有前揭公共危險案件內政部警政署國道公路警察局第六
      警察隊刑事案件報告書、國道公路警察局第六警察隊不解
      送人犯報告書及內政部警政署國道公路警察局第六警察隊
      龍潭分隊調查筆錄（見臺灣桃園地方法院檢察署97年度偵
      字第1429號偵查卷宗第1 、4 、15頁）在卷可參。是以冒
      用「陳文雄」名義應訊之陳光輝於本案中從未曾到庭為檢
      察官所訊問堪以認定，則其既未經檢察官偵訊，則檢察官
      對被告其「人」為誰，並非親見，其提起公訴聲請簡易判
      決處刑所指之刑罰權對象，自應以其聲請簡易判決處刑書
      所載之人為準。準此，該聲請簡易判決處刑書既列「陳文
      雄」為被告，年籍住所復均相符，足見檢察官聲請簡易判
      決處刑及本院前開刑事簡易判決所指涉有前揭公共危險犯
      行之人即係針對被告陳文雄，而非上開於警詢中假冒「陳
      文雄」名義應訊之陳光輝，本院自無從認定前揭本院97年
      度桃交簡字第584 號案件係對假冒「陳文雄」之陳光輝發
      生訴訟繫屬，是應不得以更正年籍姓名方式對之為實體或
      程序判決。
（四）綜上所述，檢察官聲請簡易判決處刑意旨所指於96年12月
      17日上午8 時52分許，為警查獲服用酒類，不能安全駕駛
      動力交通工具而駕駛之犯罪嫌疑人，係冒用「陳文雄」名
      義應訊之陳光輝，而非本件被告陳文雄本人，已判斷如前
      述，此外，復查無其他積極證據可憑認被告陳文雄有如檢
      察官所指之本件犯行，揆之前揭法條說明，自屬不能證明
      被告犯罪而應為無罪之諭知。
六、末按檢察官聲請以簡易判決處刑之案件，經法院認為有刑事
    訴訟法第451 條之1 第4 項但書之情形者，應適用通常程序
    審判之，刑事訴訟法第452 條、法院辦理刑事訴訟簡易程序
    案件應行注意事項第6 項分別定有明文。查本件被告陳文雄
    被訴涉犯公共危險案件，本院於審理後，認有刑事訴訟法第
    451 條之1 第4 項但書第3 款之情形，應對其為無罪判決之
    諭知，本不得適用刑事訴訟法第七編所定之簡易程序對其為
    論罪科刑，而應依刑事訴訟法第452 條規定適用通常程序審
    判，因此，本院所為判決係依據上開規定適用第一審通常程
    序而為之第一審通常程序判決，一併敘明。
七、據上論斷，應依刑事訴訟法第452 條、第301 條第1 項，判
    決如主文。
本案經檢察官呂如琦到庭執行職務。
中    華    民    國   100    年    1     月    13    日
            臺灣桃園地方法院交通法庭
                        審判長法  官  徐培元
                              法  官  丁俞尹
                              法  官  陳秋君
以上正本證明與原本無異。
如不服本判決，應於判決送達後10日內向，以書狀敘述理由向本
院提出上訴狀（應附繕本），上訴於臺灣高等法院。
                              書記官  陳雅婷
中    華    民    國   100    年    1     月    17    日